臺灣雲林地方法院民事判決　　　　　　　94年度簡上字第36號
上　訴　人　乙○○
被上訴人　　甲○○
上列當事人間請求給付貨款事件，上訴人對於中華民國94年05月
31日本院斗六簡易庭93年度六簡字第0156號第一審判決提起上訴
，本院於民國96年11月14日言詞辯論終結，判決如下：
    主  文
上訴駁回。
第二審訴訟費用新台幣柒仟肆佰肆拾元由上訴人負擔。
    事  實
甲、上訴人方面：
一、聲明：
　１原判決廢棄。
　２被上訴人應給付上訴人新台幣（下同）457831元及自起訴狀
　  繕本送達被上訴人翌日起，至清償日止，按年息百分之五計
    算之利息。
　３第一、二審訴訟費用由被上訴人負擔。
二、陳述：除與原判決記載者相同，予以引用外，補稱：
　１委任被上訴人向財將公司貸款的汽車（以下簡稱系爭汽車）
　  是我於83年08月05日向台南的賓士汽車公司購買的。我委任
    被上訴人向財將公司貸款時，已經使用一年多了，購買當時
    即向良京實業公司貸款六十萬元，其他價款以現金支付。到
    八十四年十一月間，因為我母親患有肝癌需要用錢週轉，我
    請被上訴人甲○○替我向財將公司以中古車行情貸款七十萬
    元，但我都沒有拿到錢。該車我新買的價款連同保險、掛牌
    、手續費約為一百四十五萬元。
　２我與被上訴人間兩份買賣契約書，其中91萬元（84年11月07
    日）的契約書是假的，83萬元（85年02月27日）的契約書是
    真正的。84年11月21日我的車子遭被上訴人偷過戶給我妻子
    沈素綿，當時本來所有人是我，為何變成我妻子的名義我完
    全不知道，當初是要幫我貸款七十萬元，為何會變成我妻子
    的名義，我妻子也不曉得。
　３於96年11月14日言詞辯論時陳稱：向財將公司貸款我有開十
    九張支票給財將公司，後來有繳納三期（即兌現三張）。後
　　來因為我沒有收到貸款，才把我開的支票擋下來，並追回其
　  中十六張。
　４於96年05月22日行準備程序時陳稱：我開給財將公司的十九
　  張支票我一共繳了三張，後來我跟甲○○說我不貸款了，我
    要把汽車賣給他，他才去把貸款繳清，財將公司才把十六張
    支票寄還給我。
三、證據：援用在第一審所提之證據。
乙、被上訴人方面：
一、聲明：
　１駁回上訴。
　２第二審訴訟費用由上訴人負擔。
二、陳述：除與原判決記載者相同，予以引用外，補稱：
  １我與上訴人不認識，他如果沒有交證件給我，我如何去辦理
    過戶給他妻子。當時會過戶給他太太，是因為他已以該車辦
    過一次貸款，當時八十五年間政府有法令規定已辦過貸款的
    人、車不能再以原車融資，需變更為他太太名義，才能用新
    車主名義辦理新的貸款。財將公司把貸款匯到我聯晟汽車商
    行帳戶我知道，我就把上訴人欠良京的貸款、違規罰款及上
    訴人向我拿的（第一次買賣）定金等扣除後，我還要給上訴
    人96059 元，我都有跟上訴人清算，我才交付96059 元的支
    票給上訴人，支票也都有兌現。
  ２上訴人第一次將車子以91萬元賣給我以後，覺得賣得太便宜
    ，又向我買回去，但是他已經向我拿了一些錢，上訴人必須
    要還我，所以才去向財將公司辦貸款。
　３向財將公司貸款當時上訴人有開十九張支票給財將公司。後
　  來財將公司有將其中十六張支票還給上訴人，因為上訴人已
    經將車子賣給我，我替他清償貸款，財將公司才把十六張支
    票還他。
三、證據：援用在第一審所提之證據。
    理  由
壹、兩造不爭執事項：
　１上訴人於84年11月16日委託被上訴人，以系爭車輛向訴外人
　  財將公司辦理汽車貸款七十萬元，財將公司並於84年11月22
    日將貸款匯入被上訴人所經營之聯晟汽車商行帳戶內。
　２向財將公司貸款當時上訴人有開十九張支票給財將公司，其
　  中三張有兌現。後來因為上訴人將車子賣給被上訴人，被上
    訴人替上訴人清償貸款，財將公司乃將其餘十六張支票還給
    上訴人。
　３被上訴人以財將公司匯入之七十萬元貸款，代償上訴人前向
　  良京公司貸款未償款126660元、違章罰款6450元、辦理動產
    擔保費用3000元、給付上訴人票款96059 元。
　４兩造於85年2 月27日就系爭車輛訂定買賣契約，約定買賣價
　  金為八十三萬元，被上訴人並當場給付上訴人13萬元定金，
    其餘價金七十萬元，由被上訴人代償上訴人積欠財將公司七
    十萬元貸款。
貳、兩造爭執事項：
　１兩造是否於八十四年十一月七日訂立第一次買賣契約（以下
　  簡稱第一次買賣契約），被上訴人並當場給付上訴人定金三
    十萬元，嗣後又給付上訴人十萬元現金？
　２上訴人對於八十四年十一月間系爭車輛以其妻沈素綿名義向
　  財將公司貸款七十萬元之事實是否完全不知情，財將公司撥
    下貸款後，上訴人是否完全未取得任何款項？
　３其餘爭執事項原審判決已經臚列，不再重列。
、法院的判斷：
一、原審判決得心證之理由欄之記載，與本判決以下之論述不相
    牴觸者，均為本院所認同，並予引用（依民事訴訟法第454
    條規定），不再重複述。
二、本件被上訴人於原審辯稱兩造曾於八十四年十一月七日訂立
    第一次買賣契約，被上訴人當場給付上訴人訂金三十萬元，
    復稱於兩造結算當日，曾給付上訴人十萬元現金，但為上訴
    人所否認。經查：被上訴人於台灣雲林地方法院檢察署九十
　  二年度偵字第三○八二號偵查時，提出其商號帳簿一份為證
    ，其上記載：八十四年十一月七日「付阿亮Ｃ１８０車款三
　　十萬元」、同年月十六日「匯良京Ｃ１８０貸款乙○○十二
　  萬六千六百六十元」、同年月十八日「Ｃ１８０違章罰款過
    戶六千四百五十元」、同年月十八日「付許鴻文動保費（乙
    ○○）三千元」、同年月二十二日「入乙○○Ｃ１８０貸款
　　匯入七十萬元」、同年月二十七日「付乙○○票十萬元」、
　  及同年月二十七日「付乙○○１１／２３票九萬六千零五十
    九元」，以上七筆帳簿紀錄雖屬被上訴人商號內帳，然其中
    「匯良京Ｃ１８０貸款乙○○十二萬六千六百六十元」、「
　　Ｃ１８０違章罰款過戶六千四百五十元」、「付許鴻文動保
　  費（乙○○）三千元」、「入乙○○Ｃ１８０貸款匯入七十
    萬元」、「付乙○○１１／２３票九萬六千零五十九元」等
　　五筆，為兩造所不爭執，並有中國農民銀行匯款申請書代收
　  入傳票、支票可證，均堪認為真實，則八十四年十一月七日
    「付阿亮Ｃ１８０車款三十萬元」及同年月二十七日「付乙
    ○○票十萬元」之被告商號帳簿記錄，與上述已證實之五筆
　　帳簿紀錄相較，該帳簿記載前後字跡連貫、紙張色澤相同，
　  應非被上訴人事後所增列，則被上訴人之商號帳簿應有相當
    可信性，有台灣雲林地方法院檢察署九十二年度偵字第三○
    八二號及台灣高等法院台南分院檢察署九十二年度上聲議字
    第九二六號不起訴處分書影本各一份可參，復經原審依職權
    調閱上開卷證查核屬實，足認被上訴人確曾於八十四年十一
    月七日給付上訴人三十萬元定金，並於八十四年十一月二十
    七日再給付上訴人十萬元。而既然被上訴人於八十四年十一
    月七日給付上訴人三十萬元定金為可信，則其辯稱兩造曾於
　　八十四年十一月七日就系爭車輛訂立第一次買賣契約，自亦
　  可信。
三、兩造於85年2 月27日就系爭車輛訂定買賣契約，約定買賣價
　  金為八十三萬元，被上訴人並當場給付上訴人13萬元定金，
    其餘價金七十萬元，由被上訴人代償上訴人積欠財將公司七
    十萬元貸款，為兩造不爭之事實。既然兩造曾於八十四年十
　　一月七日就系爭車輛訂立第一次買賣契約，如其後不曾解除
  　該買賣契約，何能於85年2 月27日再就系爭車輛訂定買賣契
    約？據此推論，被上訴人辯稱上訴人第一次將車子以91萬元
　  賣給被上訴人以後，覺得賣得太便宜，又向被上訴人買回去
    ，但是他已經向被上訴人拿了一些錢，上訴人必須要還錢，
    所以才去向財將公司辦貸款等語，亦屬可信。
四、上揭帳簿記載八十四年十一月二十七日「付乙○○票十萬元
    」　及同日「付乙○○１１／２３票九萬六千零五十九元」
    ，都是在同年月二十二日帳簿記載「入乙○○Ｃ１８０貸款
　　匯入七十萬元」之後，可知上訴人陳稱：「我請被上訴人甲
　  ○○替我向財將公司以中古車行情貸款七十萬元，但我都沒
    有拿到錢。」云云，不足採信。
五、上訴人迭次自陳於84年11月16日委託被上訴人，以系爭車輛
    向訴外人財將公司辦理汽車貸款七十萬元，復承認向財將公
　　司貸款當時上訴人有開十九張支票給財將公司，其中三張並
  　有兌現。再依前述說明，財將公司撥下貸款以後，被上訴人
    亦有給付部分款項給上訴人，則不論貸款是以上訴人或其妻
    沈素綿名義為之，上訴人均不可能不知情。上訴人陳稱：「
    84年11月21日我的車子遭被上訴人偷過戶給我妻子沈素綿，
    當時本來所有人是我，為何變成我妻子的名義我完全不知道
    ，當初是要幫我貸款七十萬元，為何會變成我妻子的名義，
    我妻子也不曉得。」等語，亦不可信。
六、兩造於85年2 月27日就系爭車輛訂定買賣契約，約定買賣價
　  金為八十三萬元，被上訴人並當場給付上訴人13萬元定金，
    其餘價金七十萬元，由被上訴人代償上訴人積欠財將公司七
    十萬元貸款，為兩造不爭之事實。自財將公司撥下貸款之84
    年11月22日至訂定買賣契約之85年2 月27日，其間相隔三個
    多月，即使兩造在財將公司撥下貸款當時沒有會算清楚，也
    會在第二次買賣系爭車輛時會算清楚，豈有經過兩次交易都
    不會算清楚，時隔多年之後再來主張之理？故上訴人在第二
    次買賣系爭車輛時既同意被上訴人當場給付上訴人13萬元定
    金，其餘價金七十萬元，由被上訴人代償上訴人積欠財將公
    司七十萬元貸款，即足認定雙方已經會算清楚。
七、上開兩造間之重要爭點既經認定，其餘爭執事項均屬在此大
    原則之下所衍生之細節事項，原審判決已經臚列，並詳述得
    心證之理由，本院認為均屬合理可採，茲予引用，不再重複
    述。從而，上訴人訴請被上訴人應給付上訴人四十五萬七
    千八百三十一元及自起訴狀繕本送達之翌日起至清償日止，
    按年息百分之五計算之利息，為無理由，不應准許。原審為
    上訴人敗訴之判決，及駁回其假執行之聲請，經核並無違誤
    。上訴意旨指摘原判決不當，求予廢棄改判，為無理由，應
    予駁回。
八、據上論結，本件上訴為無理由，依民事訴訟法第436 條之1
    第3 項、第449 條第1 項、第454 條、第78條判決如主文。
中　　華　　民　　國　　96　　年　　11　　月　　28　　日
                  民事第一庭    審判長　洪兆隆
                                法  官　蔣得忠
                                法  官  邱瑞裕
以上正本係照原本作成。
不得對本判決上訴。
中　　華　　民　　國　　96　　年　　11　　月　　28　　日
                                書記官　賴成育
